臺灣桃園地方法院民事判決
111年度訴字第537號
原      告  張涵芬  
被      告  張漢祁  
            楊舜麟  
            陳昊    

上列當事人間請求損害賠償事件，本院於民國111年9月7日言詞
辯論終結，判決如下：
    主      文
被告應連帶給付原告新臺幣壹佰貳拾萬元，及自民國一一一年五
月九日起至清償日止，按年息百分之五計算之利息。
訴訟費用（除減縮部分）由被告連帶負擔。
    事實及理由
壹、程序方面：
一、按訴狀送達後，原告不得將原訴變更或追加他訴，但擴張或
    減縮應受判決事項之聲明者，不在此限，民事訴訟法第255
    條第1項第3款定有明文。本件原告原以張漢祁、楊舜麟、陳
    昊、柯Ｏ瑋為被告起訴，並聲明：被告應連帶給付原告新臺
    幣（下同）160萬元，及自起訴狀繕本送達最後1名被告之翌
    日起至清償日止，按年息5%計算之利息（見本院卷第3頁）
    。嗣於民國111年9月7日言詞辯論期日與柯Ｏ瑋和解成立後，
    就張漢祁、楊舜麟、陳昊3人部分變更聲明為：被告應連帶
    給付原告120萬元，及自起訴狀繕本送達最後1名被告之翌日
    起至清償日止，按年息5%計算之利息（見本院卷第50頁）。
    核其所為，屬於減縮應受判決事項之聲明，合於前述規定，
    應予准許。
二、被告經合法通知，均未於言詞辯論期日到場，且無民事訴訟
    法第386條所列各款事由，故依原告之聲請，由其一造辯論
    而為判決。
貳、實體方面：　　
一、原告主張：陳昊、張漢祁、柯Ｏ瑋於109年12月15日加入楊舜
    麟及真實身分不詳，綽號「阿偉」、「叔叔」等人所組成之
    詐欺集團，其分工係由張漢祁擔任車手頭，負責發放工作機
    及薪資予車手，陳昊、柯Ｏ瑋則擔任車手，依工作機中「叔
    叔」之指示前往特定地點收取被害人置放之款項後，交由張
    漢祁收受並上繳，再由楊舜麟依「阿偉」之指示，收取張漢
    祁所上繳之款項。嗣於109年12月16日凌晨某時，陳昊、柯Ｏ
    瑋先向張漢祁領取工作機後，該詐欺集團之真實身分不詳成
    員即於同日下午1時許撥打電話予原告，向原告佯稱其女兒
    涉入販毒案件，需要償還販毒集團309萬元，否則將對其女
    兒不利云云，致原告陷於錯誤，於同日下午4時許依該詐欺
    集團成員之指示提領現金160萬元裝入包裹後，放置在桃園
    市○○區○○路000號之商店招牌下方，再由陳昊前往該址取走
    。隨後，陳昊、柯Ｏ瑋依「叔叔」指示，各自輾轉前往桃園
    火車站前會合；其中陳昊先抵達桃園火車站後，便前往桃園
    市桃園區延平路12巷內，將裝有前開現金之包裹放置於巷內
    某處，並在附近就近看顧；柯Ｏ瑋則至桃園火車站附近某處
    與張漢祁會合，將張漢祁帶領至該放置處，並於帶領張漢祁
    到場後，將原裝在黑色雙肩背包之款項改以提把式包包裝載
    ，再將該包包交予張漢祁。其後，張漢祁依「叔叔」指示，
    搭乘計程車前往桃園市○鎮區○○路○○段000○0號停車場，並於
    同日晚間7時35分許，將前開提把式包包放置在該停車場第3
    96號車位之車輛前車輪下方後，旋即離去。楊舜麟則依「阿
    偉」指示，於同日晚間7時20分許駕車前往該停車場，並於
    車上等候，待張漢祁將上開包包放置於停車格並自停車場離
    去後，始下車前往該車位旁拾取該包包，並駕車離去。原告
    因此受有該等金錢之損害。故依侵權行為之法律關係提起本
    件訴訟。並聲明：如主文第1項所示。
二、被告經合法通知，均未於言詞辯論期日到場，亦未提出書狀
    為任何聲明或陳述。
三、本院之判斷：
(一)原告主張遭被告及其等所屬之詐欺集團其他成員共同詐欺，
    因而受有損害之事實，已經本院以110年度訴字第516號刑事
    判決認楊舜麟、陳昊犯三人以上共同詐欺取財罪在案（張漢
    祁部分則經同案起訴後，通緝報結），並經本院調取該案卷
    宗，核對其內證據資料確認無誤；且張漢祁、楊舜麟、陳昊
    均已於相當時期受合法通知，然未於言詞辯論期日到場，亦
    未提出書狀以為爭執，依民事訴訟法第280條第3項準用同條
    第1項之規定，視同自認此情，此部分之事實先可認定。
(二)按因故意或過失，不法侵害他人之權利者，負損害賠償責任
    。數人共同不法侵害他人之權利者，應連帶負損害賠償責任
    ，為民法第184條第1項前段、第185條第1項前段分別明定。
    又所謂共同侵權行為，係指數人共同不法對於同一之損害，
    與以條件或原因之行為。加害人於共同侵害權利之目的範圍
    內，各自分擔實行行為之一部，而互相利用他人之行為，以
    達其目的者，仍不失為共同侵權行為人，而應對於全部所發
    生之結果，連帶負損害賠償責任。本件被告以上開收取、轉
    交詐欺贓款之參與行為，與所屬詐欺集團其餘成員互為分工
    ，共同從事詐欺取財之故意不法侵害行為，致原告交付現金
    160萬元，因而受有該等金錢之財產權損害，既已認定如上
    ；則原告提起本件訴訟，請求被告就其損害負連帶賠償之責
    ，即合於上開規定，應屬有理。再按連帶債務人相互間，除
    法律另有規定或契約另有訂定外，應平均分擔義務；債權人
    向連帶債務人中之一人免除債務，而無消滅全部債務之意思
    表示者，除該債務人應分擔之部分外，他債務人仍不免其責
    任，民法第280條前段、第276條第1項分別定有明文。本件
    被告3人與同案被告柯Ｏ瑋就原告上開160萬元之金錢損害應
    負共同侵權行為之連帶賠償責任，已如上述，依上開規定，
    其等內部分擔額應各為40萬元。而原告與柯Ｏ瑋已於本件111
    年9月7日言詞辯論時另行成立訴訟上和解，同意由柯Ｏ瑋賠
    償原告35萬元，並拋棄對柯Ｏ瑋之其餘請求，有和解筆錄可
    參（見本院卷第53頁），惟並無免除其餘債務之意思；是原
    告僅按其餘被告3人之內部分擔額，請求其等連帶給付120萬
    元，自為所許。
(三)又給付無確定期限者，債務人於債權人得請求給付時，經其
    催告而未為給付，自受催告時起，負遲延責任。其經債權人
    起訴而送達訴狀，或依督促程序送達支付命令，或為其他相
    類之行為者，與催告有同一之效力。遲延之債務，以支付金
    錢為標的者，債權人得請求依法定利率計算之遲延利息。其
    利率未經約定，亦無法律可據者，週年利率為5%，為民法第
    229條第2項、第233條第1項前段、第203條分別明定。本件
    本件原告對被告之損害賠償請求權屬未定給付期限之金錢債
    權，是原告就上述120萬元，請求自起訴狀繕本送達最後1名
    被告之翌日即111年5月9日起（見本院卷第17、21頁）至清
    償日止，按年息5%計算之利息，亦屬有據。
四、綜上所述，原告依侵權行為之法律關係，請求被告連帶給付
    如主文第1項所示，為有理由，應予准許。
五、本件結論已臻明確，原告其餘攻擊防禦方法及所提證據，經
    審酌均不至影響判決結果，故不逐一論述。
六、訴訟費用負擔之依據：民事訴訟法第79條、第85條第2項。
    另原告減縮訴之聲明部分之訴訟費用，係因其訴訟行為所生
    ，應由其自行負擔，併此說明。　　　　　　
中　　華　　民　　國　　111 　年　　9 　　月　　16　　日
                  民事第一庭  法　官　陳逸倫
以上正本係照原本作成。
如對本判決上訴，須於判決送達後 20 日內向本院提出上訴狀。
如委任律師提起上訴者，應一併繳納上訴審裁判費。
中　　華　　民　　國　　111 　年　　9 　　月　　16　　日
                              書記官  蘇玉玫